【裁判字號】    99,消債抗,15
【裁判日期】    991029
【裁判案由】    更生程序
【裁判全文】
臺灣嘉義地方法院民事裁定            99年度消債抗字第15號
抗  告  人  甲○○
上列當事人聲請消費者債務清理更生事件，對於民國99年8 月20
日本院99年度消債更字第36號裁定提起抗告，本院合議庭裁定如
下：
    主  文
抗告駁回。
抗告程序費用新臺幣壹仟元由抗告人負擔。
    理  由
一、按聲請更生或清算不合程式或不備其他要件者，法院應以裁
    定駁回之，但其情形可以補正者，法院應定期間先命補正。
    消費者債務清理條例第8 條定有明文。又債務人與金融機構
    協商成立者，不得聲請更生或清算。但因不可歸責於己之事
    由，致履行顯有重大困難者，不在此限；本條例施行前，債
    務人依金融主管機關協調成立之中華民國銀行公會會員辦理
    消費金融案件無擔保債務協商機制與金融機構成立之協商，
    準用前項之規定，此觀消費者債務清理條例第第151 條第5
    項、第6 項規定甚明。
二、原裁定意旨略以：抗告人於聲請更生時平均月收入新臺幣（
    下同）35,373元，扣除每月生活必要費用189,580 元後，尚
    餘16,415元，顯然足以清償支付每月應繳協議書約定款項11
    ,783元，足認抗告人自98年起至聲請更生時，並無不能清償
    債務或有不能清償債務之虞之情事。此外，抗告人復未能提
    出其他因不可歸責於己之事由，致履行上開協議內容顯有重
    大困難之證據，故抗告人主張有不能清償債務之情事，不可
    歸責於己之事由，致履行上開協議內容顯有重大困難，其聲
    請更生，於法不合，自難准許，應予駁回。
三、抗告意旨則以：
  (一)本件准駁之判斷標準當是審酌抗告人於97年初毀諾時，是否
    確實存在因不可歸責於己之事由，致履行顯有重大困難，而
    非注視抗告人於聲請時，有無能力償付前此協議之金額。
  (二)原裁定以今非古由其審認抗告人之房屋租金應負擔額可見，
    蓋彼時抗告人房屋租金為每月12000 元，抗告人之兄尚無房
    屋津貼；原裁定卻以今時抗告人承租之房屋租金為每月8000
    元，抗告人之兄領取房租金貼2400元，而認定聲請人每月僅
    需負擔房租5600元，以此駁回抗告之更生聲請實非公允。
  (三)原裁定甚而就抗告人98、99年度之收入狀況論定抗告人於97
    年初並無不能清償債務或有不能清償債務之虞，實以今非古
    之著例；抗告人因96年間受傷致收入銳減，進而97年初週轉
    不靈毀諾，抗告人難於逆料未來兩年收入是否將足以支應原
    協議之償債方案，債權人等亦無法靜待抗告人資力好轉。原
    裁定逕行駁回抗告人聲請實屬率斷，並聲明：1.原裁定廢棄
    。2.准許抗告人之更生聲請。
四、本院之判斷：
  (一)按債務人不能清償債務或有不能清償債務之虞者，得依消債
    條例所定之更生程序，清理債務；聲請更生不合程式或不備
    其他要件者，法院應以裁定駁回之，此觀諸消債條例第3 條
    、第8 條規定即明。是債務人不能清償債務或有不能清償債
    務之虞，係更生之原因，亦係聲請更生之一般要件。而債務
    人之清償能力係處於流動性之狀態，其是否符合不能清償債
    務或有不能清償債務之虞之要件，自應以法院裁定時為判斷
    基準時。
  (二)原裁定認定抗告人每月之必要費用合計為18,958元，此為抗
    告人所不爭。而抗告人98年度所得為443,731 元，平均每月
    收入為36,978元（443,731 元÷12＝36,977.5，元以下四捨
    五入），99年1 月至6 月收入為212,238 元，平均每月薪資
    則為35,373元，此有其98年度綜合所得稅各類所得資料清單
    、99年度薪資轉帳存摺在卷可稽，故以98年每月平均收入36
    ,978元，扣除每月必要費用18,958元，尚餘18,020元；抗告
    人於99年6 月聲請更生時，平均月收入均約有35,373元，扣
    除每月必要支出，尚餘16,415元。參酌抗告人之債務總金額
    760,000 元以法定利率上限週年利率20% 計，每月最高利息
    支出約12,666元（小數點以下捨去），以其聲請更生時可支
    配所得扣除上開最高利息支出尚有3,749 元足以清償本金。
    對照抗告人為72年3 月30日生，現年僅27歲，縱以上開最高
    法定利率推算其包含本息償還之償還年限，抗告人至遲45歲
    前即可完全清償，遠低於法定退休年齡65歲；況抗告人經逐
    次攤還本金後，抗告人每月應繳利息負擔亦日漸減輕，每月
    可供償還本金之金額將逐步增加，是以抗告人收入及支出剩
    餘情形，更有在未來相當期限內逐步清償債務完畢之可能。
    準此，自難認抗告人有何不能清償債務或有不能清償債務之
    虞之情事。
五、綜上所述，抗告人既與消費者債務清理條例所定得聲請更生
    程式以清理債務之要件不符，顯然其聲請更生即屬要件不備
    ，且無從補正，自應駁回其更生之聲請，原裁定為相同之認
    定，而駁回其更生之聲請，依法即無不合。抗告意旨猶執前
    詞指摘原裁定不當，求予廢棄另為裁定，為無理由，應予駁
    回。本件事證已臻明確，抗告人其餘抗辯核與本件裁定結果
    無影響，爰不逐一論述，併此敘明。
六、據上論結，本件抗告為無理由，依消費者債務清理條例第15
    條，民事訴訟法第495條之1第1項、第449條第1項、第95條
    、第78條，裁定如主文。
中    華    民    國    99    年    10    月    29    日
                  民事第三庭審判長  法  官  黃茂宏
                                    法  官  陳端宜
                                    法  官  曾宏揚
以上正本係照原本作成。
本裁定不得再抗告。
中    華    民    國    99    年    10    月    29    日
                                    書記官  陳見明

司法院資訊處製作；財團法人民間司法改革基金會備份。
